【裁判字號】    94,交聲,606
【裁判日期】    950227
【裁判案由】    違反道路交通管理處罰條例聲明異議
【裁判全文】
臺灣桃園地方法院交通事件裁定        94年度交聲字第606號
原處分機關  交通部公路總局新竹區監理所桃園監理站
異  議  人
即受處分人  甲○○
上列異議人即受處分人因違反道路交通管理處罰條例案件，對於
交通部公路總局新竹區監理所桃園監理站民國94年12月5 日桃監
裁罰字第裁52-Z00000000號裁決聲明異議（原舉發案號為：內政
部警政署國道公路警察局舉發違反道路交通管理事件通知單公警
局交字第Z00000000號），本院裁定如下：
    主  文
原處分撤銷。
甲○○汽車駕駛人，駕駛汽車在道路上蛇行及以其他危險方式駕
車，處罰鍰新臺幣貳萬肆仟元，並吊扣八Ｎ－二０一九號車輛牌
照參個月，且應接受道路交通安全講習，並記違規點數參點。
    理  由
一、按汽車行駛於高速公路，而不遵管制之規定者，處汽車駕駛
    人新臺幣（下同）3,000 元以上6,000 元以下罰鍰，並予記
    違規點數1 點，道路交通管理處罰條例第33條第1 項、第63
    條第1 項第1 款，亦分別定有明文；復按汽車駕駛人，駕駛
    汽車在道路上蛇行，或以其他危險方式駕車者，處6,000 元
    以上24,000元以下罰鍰，並當場禁止其駕駛，並吊扣該車輛
    牌照3 個月，且應接受道路交通安全講習；汽車駕駛人，違
    反前開規定者，除依原條款處罰鍰外，並記違規點數3 點，
    道路交通管理處罰條例第43條第1 項第1 款、第4 項前段、
    第5 項前段、第63條第1 項第3 款亦有明定。
二、原處分意旨略以：異議人即受處分人甲○○於民國94年6 月
    18日下午6 時47分許，駕駛車牌號碼8N-2019 號自小客車，
    行經國道2 號西向12公里處因違規行駛路肩，為內政部警政
    署國道公路警察局第六警察隊龍潭分隊員警陳建助發現後，
    開啟警示燈及鳴放警報器指揮攔查，詎未立即停車受檢，反
    加速離去，沿途任意任意變換車道、蛇行危險駕駛，員警為
    顧及其他車輛行車安全，未予強行追逐攔查，嗣經查核該車
    號、廠牌、顏色均符合後，逕行舉發違反道路交通管理處罰
    條例第43條第1 項第1 款之危險駕駛行為，而填製公警局交
    字第Z00000000 號通知單，嗣受處分人向交通部新竹區監理
    所桃園監理站提出申訴，經原處分機關調查結果，仍以違規
    事實明確，依道路交通管理處罰條例第43條第1 項第1 款、
    第4 項前段、第5 項前段，處罰鍰新臺幣2 萬4 千元，並吊
    扣汽車牌照3 個月，且應接受道路安全講習。
三、異議人經合法傳喚未到庭，其聲明異議狀意旨略以：有被開
    單而不停的，但不是這次，過去凡於高速公路被當場受檢沒
    有不停的，警察亂開單並無證明，為此聲明異議，請求撤銷
    原處分等語。
四、經查：
  (一)本件異議人即受處分人甲○○於94年6 月18日下午6 時47
      分許，駕駛車牌號碼8N-2019 號自小客車行經國道公路二
      號西向12公里處，因行駛路肩經執勤員警攔查後，拒絕停
      車，任意變換車道，加速逃逸，經內政部警政署國道公路
      警察局值勤員警逕行舉發，分別就行駛路肩與危險駕駛行
      為填製公警局交字第Z00000000 號與Z00000000 號舉發單
      ，異議人向原處分機關就上開Z00000000 號舉發單申訴後
      ，提起本件異議。異議人甲○○經本院2 次合法傳喚，均
      未到庭陳述意見，本院究其真意，異議人固不否認於94年
      6 月18日下午6 時47分許駕駛8N-2019 號自小客車行經國
      道公路2 號西向12公里處，此有異議人於94年11月2 日在
      新竹區監理所桃園監理站出具之「交通違規陳述單及查詢
      單」影本在卷可佐，另參照新竹區監理所桃園監理站95年
      1 月24日竹監桃字第0950001435號函之說明，異議人於上
      開時、地駕駛8N-2019 號自小客車，為內政部國道公路警
      察局第六警察隊共舉發Z00000000 、Z00000000 號違規單
      ，其中Z00000000 號舉發單部分已於94年10月4 日繳納罰
      鍰報結，有桃園監理站出具之違規查詢報表在卷可稽，益
      徵異議人就駕駛8N-2019 號自小客車於上開時、地有違規
      行駛路肩之情節，並不爭執。
  (二)異議人具狀否認任意變換車道等危險駕駛行為乙結，經本
      院傳訊證人陳建助（即本件當場舉發之員警）到庭證稱：
      我和警員江榮宏在國道2 號西向12公里附近定點守望，該
      車輛是大慶白色的五門掀背式車輛IMPRAZA ，由東向西行
      駛在路肩而來，看到警車就直接切到內線，我們就開警車
      準備攔車，當時我們在外線等候，他就放慢速度在內線行
      駛，於是我們切換到內線準備攔他，他又變換外側車道，
      我們又開到外側等他，他又到內線，我們把外線車輛全部
      擋下，他就在內線不走了，俟我下車往他車子方向走過去
      的時候他就加速往前衝逃逸，我下車靠近他車子時，我看
      到他車尾的車牌號碼，記下車號我們尾隨到南桃園出口後
      ，他下交流道，我們就沒有再追，行駛路肩另有開單舉發
      等語（見本院95年1 月6 日訊問筆錄）。異議人上開違規
      情節，業經證人陳建助警員到庭具結作證述，就異議人違
      規之自小客車車型、車款、顏色，及違規始末經過指述甚
      詳，復有內政部警政署國道公路警察局公警局交字第Z000
      00000 號舉發單影本、交通部公路總局新竹區監理所桃園
      監理站桃監裁罰字裁52-Z00000000號裁決書影本、內政部
      警政署國道公路警察局第六警察隊94年11月15日公警六交
      訴字第0940672679號函影本附卷可佐，足認異議人以危險
      方式之駕車行為，足堪認定。
  (三)至異議人具狀辯稱，員警亂開單、無可證明，衡諸證人陳
      建助警員與異議人毫無怨懟，自無自陷於偽證罪之追訴而
      構詞誣賴異議人之理，而於本件卷存證據資料內亦無任何
      積極證據足以證明員警上開供述係屬虛偽，未有足以令人
      顯信其證述為不可採之品性證據或前科證據存在，本院自
      不得僅因證人為本件開單告發受處分人之員警而全盤抹煞
      其餘訴訟上所具之證人資格，況異議人就上開證人陳證，
      無法舉出或提出任何對其有利之證據資料，以使本院對證
      人所述產生合理之懷疑，況交通警察製單舉發違反道路交
      通管理處罰條例所列之違規事實，本質上為行政處分，係
      公務員基於職務上之權力，依法就特定之具體事件上所為
      之具公法上效果之單方面行政行為，基於公務員為公法上
      行為具有公信力之原則，該行政行為當可被推定為真正，
      其據以依法處分之事實認定亦為正確無誤，本此公信原則
      ，乃立法者賦予行政機關制定違反道路交通事件統一裁罰
      標準及處理細則，使勤務員警得當機處分以達其維護交通
      秩序、安全之行政目的，反之若公務員一切行政行為均需
      預留證據以證其實，則國家行政勢必窒礙難行，據此，刑
      事訴訟法就犯罪證據有關之規定中與屬行政秩序罰之交通
      違規裁罰本質不合之部分，自不在準用之列，從而由上開
      書證及製單員警之陳證，異議人前開違規行為，洵堪認定
      。
五、末查，原處分機關認異議人有前開違規事實，而依道路交通
    管理處罰條例第43條第1 項第1 款、第4 項前段、第5 項前
    段、處理細則第43條、第44條、第61條暨基準表之規定，逕
    對受處分人為裁處罰鍰2 萬4 千元，吊扣汽車牌照3 個月，
    並應接受道路安全講習，裁罰雖無違法，惟依同條例第63條
    第1 項第3 款規定，行為人有違反第43條規定之行為者，除
    依原條款處罰鍰外，並予記違規點數3 點，而本件依卷附原
    處分機關裁決書，原處分機關漏未於裁決書之處罰主文欄內
    記載並予記受處分人違規點數3 點，自難認為允洽，本件受
    處分人之異議雖無理由，惟原處分機關就桃監裁罰字第裁52
    -Z00000000號處分既有前述漏未記點之違誤，自應由本院將
    原處分撤銷，另為如主文第2項所示之處分，以資適法。
據上論斷，依道路交通案件處理辦法第20條前段，裁定如主文。
中    華    民    國    95    年    2     月    27    日
                  交通法庭    法  官  朱美璘
以上正本證明與原本無異。
如不服本裁定，應於送達後5 日內，向本院提出抗告狀。
                              書記官  楊鳳滿
中    華    民    國    95    年    2     月    27    日


司法院資訊處製作；財團法人民間司法改革基金會備份。
